臺灣苗栗地方法院刑事判決　　　　　　　　　　　　　八十九年度簡上字第五七號
　　上　訴　人
　　即　被　告　乙○○○
　　　　　　　　甲○○
右列上訴人因偽造文書案件，不服本院苗栗簡易庭八十九年度苗簡字第五○二號中華
民國八十九年九月二十五日判決（聲請簡易處刑案號八十九年度偵字第二四三九號）
，提起上訴，本院改依通常程序自為第一審判決如左：
    主  文
原判決撤銷。
乙○○○、甲○○均無罪。
    理  由
一、本件聲請簡易判決處刑書意旨略以：被告乙○○○、甲○○係母子，均明知非監
    理機關不得製造重型機車駕駛執照，乙○○○為免甲○○之駕駛執照遺失，竟與
    甲○○基於偽造駕駛執照之犯意聯絡，由甲○○提供其自身之駕駛執照一張，由
    乙○○○交由不知情之店員以彩色影印並加護貝之方式而偽造一紙內容、外觀與
    甲○○所有之機車駕駛執照相同之駕駛執照，乙○○○偽造完成該駕駛執照後，
    即交付甲○○備用，而足以生損害於監理機關對於駕駛人管理之正確性，甲○○
    並於不詳時、地遇員警臨檢時，即出示該偽造之駕駛執照。嗣於民國八十九年五
    月十六日下午三時四十三分許，甲○○於本署應訊時出示該偽造之駕駛執照，經
    本檢察官發覺有異，並當場扣押該偽造之駕駛執照，始悉上情，因認被告乙○○
    ○及甲○○均涉有刑法第二百十六條、第二百十二條之行使偽造特種文書罪嫌等
    語。
二、按犯罪事實應依證據認定之，無證據不得推定其犯罪事實。又不能證明被告犯罪
    者，應諭知無罪之判決，刑事訴訟法第一百五十四條、第三百零一條第一項分別
    定有明文。且「按刑法上偽造、變造文書罪之成立，以足生損害於公眾或他人為
    構成要件之一。所謂足生損害，固不以實已發生損害為必要，然亦必須有足以生
    損害之虞者，始足當之，若其僅具偽造、變造之形式，而實質上並不足以生損害
    之虞者，尚難構成偽造、變造私文書罪。」（最高法院八十四年度台上字第二四
    五七號判決參照）
三、本件聲請簡易判決處刑書認上訴人即被告（下稱被告）乙○○○、甲○○涉犯刑
    法第二百十六條、第二百十二條之行使偽造特種文書之罪，無非以被告二人均坦
    承不諱，並有偽造之駕駛執照一張扣案為其主要論據。惟訊據被告乙○○○及甲
    ○○均堅決否認有何違反偽造特種文書之故意，同辯稱：乙○○○因擔心甲○○
    駕照遺失，為將來向監理站申辦補照方便，而於八十九年五月十六日案發前數日
    ，將甲○○之駕照拿去影印後，將正、影本同放在乙○○○之提包內，尚未將正
    本交還甲○○使用之前，即於案發當日陪同甲○○至臺灣苗栗地方法院檢察署應
    訊，適法警要求提出身分證明文件，乙○○○一時不察，隨手從提包內拿出扣案
    之駕照影本交給法警，經檢察官提示該駕照是影本時，乙○○○即欲將真正之甲
    ○○駕照正本給法警，惟為法警所拒，且本件僅將正本加以影印，並未竄改內容
    ，應不構成行使偽造文書之罪責；被告甲○○另辯稱：我之前不曾使用過扣案之
    影印駕照，案發當日是第一次使用等語。經查：
    (一)本件係因被告甲○○於八十九年五月十六日於偵訊時，提出影印之駕照，經檢
      察官查覺後，始將該影印之駕照加以查扣，有該日之偵訊筆錄在卷可稽，而被
      告甲○○於本院九十一年七月九日訊問時供稱：「（問：本案是誰發覺駕照是
      影印的？）是檢察官發覺的，本來我是開竊盜案，後來檢察官要我在偵查庭內
      等一下，後來法警單獨把駕照拿出去，當時檢察官問我駕照是不是影印的，我
      說是影印的，後來法警又把已封好的信封拿到偵查庭內交給檢察官，後來檢察
      官就要我跟法警到法警室蓋指印，當時我母親人在偵查庭外面，我出來的時候
      我有遇到我母親，我跟我媽媽說檢察官說駕照是影印的，我媽媽就說，駕照是
      自己的為什麼不行，然後就沒有再說什麼，後來法警要我蓋完指印後就要我回
      去，我就跟我媽媽回去。」，然經訊之證人即當日值勤之法警丙○○證稱：「
      （問：你發覺駕照不同後，被告或其家屬有無再拿其他證件出來？）我印象中
      被告沒有再提其他證件，只有最開始拿到的那一張偽造駕照。」等語，足認被
      告乙○○○所辯當日知道所提甲○○駕照是影本之後，欲將真正之甲○○駕照
      正本給法警，惟為法警所拒之詞，尚不足採信。雖被告甲○○於八十九年七月
      十一日偵訊時已供稱：「（問：【提示偽造機車駕照】是如何來的？）是我母
      親拿去印的，因我經常遺失掉，所以他拿去彩色影印後再護貝，交給我使用。
  （問：這張駕照你使用多少次？）我平常都帶在身上，遇警臨檢時，我也是出
      示這張駕照，但我忘了用過多少次。（問：八十九年五月十六日來庭訊，為何
      使用這駕照？）因我平常就用這張駕照，所以我當天就帶來用。」等語，惟此
      部分除其自白外，尚乏其他證據足資佐證。
    (二)則被告乙○○○雖確有影印其子甲○○之駕駛執照，惟查，該影印駕駛執照之
      核發日期為八十七年六月十九日，核與交通部公路總局新竹區監理所苗栗監理
      站（下稱苗栗監理站）函復本院所稱：甲○○係於八十七年六月十九日考領重
      型機車駕照相符，且本件經本院實際勘驗結果，該影印之駕駛執照確與被告甲
      ○○之年籍資料等確實相符，參以檢察官聲請簡易判決處刑書內亦表示係乙○
      ○○交由不知情之店員以彩色影印並加護貝之方式而偽造一紙內容、外觀與甲
      ○○所有之機車駕駛執照相同之駕駛執照，故被告乙○○○、甲○○所辯當時
      僅將正本加以影印，並未竄改內容之詞，應堪採信。又查，被告甲○○之駕照
      曾於九十年五月二十九日至九十一年五月二十八日止受易處逕行註銷，有前揭
      苗栗監理站函文在卷可憑，故即令被告甲○○於本件案發時及案發前遇警臨檢
      時，有出示影印之駕照數次，惟其時該正本之駕駛執照既未遭註銷，則甲○○
      出示該影印之駕駛執照亦無礙監理機關對於駕駛執照持有人之管理，況此部分
      尚乏證據足供佐證，已如前述，從而揆諸前揭最高法院之判決，雖被告乙○○
      ○不具製造駕駛執照之權，惟該影印之駕駛執照既僅具偽造之形式，而實質上
      並不足以生損害之虞，即難以構成偽造私文書罪。此外，復查無其他證據資料
      ，足證被告二人有何違反行使偽造特種文書之犯行，參以首揭說明，自均應為
      被告二人無罪判決之諭知。
四、末按檢察官聲請簡易處刑之案件，法院於審理後，認應為無罪之諭知，應適用通
    常程序審判之，刑事訴訟法第四百五十二條、第四百五十一條之一第四項但書第
    三款定有明文。又管轄第二審之地方法院合議庭受理簡易判決上訴案件，應依通
    常程序審理；其認案件有刑事訴訟法第四百五十二條之情形者，應撤銷原判決，
    逕依通常程序為第一審判決（法院辦理刑事訴訟簡易程序案件應行注意事項第十
    四條中段、後段參照）。本院原審以被告乙○○○共同行使偽造特許証，足以生
    損害於公眾，乙○○○處有期徒刑二月，甲○○處有期徒刑四月，如易科罰金，
    均以三百元折算一日，乙○○○緩刑二年，扣案之機車駕駛執照一張沒收。被告
    乙○○○、甲○○以其並未犯罪提起上訴，依前所述，為有理由，自應將原判決
    撤銷，改依通常程序為第一審判決，依法諭知被告無罪之判決。
據上論斷，應依刑事訴訟法第四百五十五條之一第一項、第三項、第三百六十九條第
一項前段、第三百六十四條、第三百零一條第一項，判決如主文。
本案經檢察官李基彰到庭執行職務。
中      華      民      國    九十一    年      八      月     十六     日
                              臺灣苗栗地方法院刑事第二庭
                                  審判長法  官  郭 千 黛
                                        法  官  吳 炳 桂
                                        法  官  黃 建 都
右正本證明與原本無異
檢察官得上訴。
                                        書記官  黃 士 益
中      華      民      國    九十一    年      八      月     十六     日
